臺灣高雄地方法院刑事判決　　　　　　　　　　　　九十一年度易字第三二九六號
　　公　訴　人　臺灣高雄地方法院檢察署檢察官
　　被　　　告　乙○○
右列被告因違反動產擔保交易法案件，經檢察官聲請簡易判決處刑（九十一年度偵字
第一七四０四號），經本院認為不宜簡易判決處刑，爰改依通常程序審判，本院判決
如左：
    主  文
乙○○動產擔保交易之債務人，意圖不法之利益，將標的物遷移，致生損害於債權人
，處拘役伍拾伍日，如易科罰金，以佰元折算壹日。緩刑貳年。
    事  實
一、乙○○於民國（下同）八十八年八月十六日，以動產擔保交易法之動產抵押方式
    ，向寶島商業銀行股份有限公司（後改名為日盛國際商業銀行，下稱日盛銀行）
    ，提供自己所有之車牌號碼ＹＮ─五七○○號自用小客車為動產擔保，而向寶島
    銀行辦理消費性貸款，借貸新台幣（下同）三十二萬元，而為動產擔保交易之債
    務人。雙方約定借款期限自八十八年八月十七日起至九十年七月十七日止，每月
    攤還一次，每次償還一萬二千一百二十二元，共分二十四期給付，標的物存放地
    點則為高雄市苓雅區○○○路五十二巷十號，在價金未付清之前，標的物僅得依
    約占有使用，不得任意遷移或為其他處分。詎乙○○在貸得上開消費性貸款後，
    僅清償二十期，自九十年五月十七日起即未再支付，尚欠五萬多元之本金及利息
    ，並意圖為自己不法之利益，將上開動產擔保標的物遷移，不知去向。嗣經日盛
    銀行職員前往查訪，始發現上情，致日盛銀行無法占有動產標的，依動產擔保交
    易法行使取償之權益而受有損害。
二、案經日盛銀行訴由臺灣高雄地方法院檢察署檢察官偵查起訴。
    理  由
一、訊據被告乙○○對於右揭時提供自己所有之車牌號碼ＹＮ─五七○○號自用小客
    車為動產擔保，而向寶島銀行借款之事實坦承不諱，惟否認有何違反動產擔保交
    易法之犯行，辯稱：ＹＮ─五七○○號自用小客車自買來即由其先生甲○○使用
    ，伊並不過問使用情形云云。經查，被告係動產擔保交易之債務人，在價金未付
    清之前，標的物僅得依約占有使用，負有不得任意遷移或為其他處分之義務，為
    被告所明知，且有車輛動產抵押契約書一紙附於偵查卷可稽，而被告與其先生係
    共同居住，為被告所自承（見本院九十一年十月二十三日審判筆錄），上開車輛
    之遷移與否自為其實力所得控制，自無法以該車為甲○○使用即免除前揭不得任
    意遷移之義務，是被告所辯，顯不足採。此外，上情復據告訴人日盛銀行職員童
    中傑於警訊中指訴綦詳，並有高雄市監理處動產擔保交易登記證明書、汽車新領
    牌照登記書、汽車分期付款貸款借據、授信約定書、放款帳務明細表各一紙附於
    偵查卷及往來科目帳務資料查詢一紙附於本院卷可稽，事證明確，被告犯行足堪
    認定。
二、核被告所為，係犯動產擔保交易法第三十八條之動產擔保交易之債務人，意圖不
    法之利益，將標的物遷移，致生損害於債權人罪。爰審酌被告因一時失慮，竟將
    動產擔保標的物遷移，致破壞動產擔保交易之經濟秩序，且標的物之價值非低，
    惟於偵查及審判中均坦承犯行，態度尚稱良好，僅尚欠五萬多元之本金及利息，
    且已與告訴人達成和解，有和解書一紙在卷可憑等一切情狀，酌情量處如主文所
    示之刑，並諭知易科罰金之折算標準。又被告前雖於八十二年間因賭博罪經判處
    有期徒刑四月確定，惟於執行完畢後五年內均未曾受有期徒刑以上之宣告，有臺
    灣高等法院被告全國前案紀錄表一紙在卷可稽，其因一時失慮，致罹刑章，事後
    已坦承犯行，深具悔意，且已與告訴人達成和解，有和解書一紙在卷可憑，經此
    刑之宣告後，應知警惕而無再犯之虞，本院因認暫不執行其刑為當，予以宣告緩
    刑二年，用啟自新。
據上論斷，應依刑事訴訟法第四百五十二條、第二百九十九條第一項前段，動產擔保
交易法第三十八條、刑法第十一條前段、第四十一條第一項、第七十四條第二款，罰
金罰鍰提高標準條例第一條前段、第二條，判決如主文。
中      華      民      國    九十一    年     十一     月      六      日
                                  臺灣高雄地方法院刑事第一庭
                                      法  官    官信成
右正本證明與原本無異。
如不服本判決，應於判決送達後十日內，向本院提出上訴狀。
                                      書記官    黃意雯
中    華    民    國      九十一      年      十一      月      六      日
附錄刑法論罪科刑法條：
動產擔保交易法第三十八條
動產擔保交易之債務人，意圖不法之利益，將標的物遷移、出賣、出質、移轉、抵押
或為其他處分，致生損害於債權人者，處三年以下有期徒刑、拘役或科或併科六千元
以下之罰金。
